【裁判字號】    99,台上,5554
【裁判日期】    990909
【裁判案由】    強盜
【裁判全文】
最高法院刑事判決            九十九年度台上字第五五五四號
上  訴  人  甲○○
上列上訴人因強盜案件，不服台灣高等法院高雄分院中華民國九
十九年六月二十九日第二審判決（九十九年度上訴字第七三０號
，起訴案號：台灣屏東地方法院檢察署九十八年度偵字第五一八
九號），提起上訴，本院判決如下：
    主  文
上訴駁回。
    理  由
按刑事訴訟法第三百七十七條規定，上訴於第三審法院，非以判
決違背法令為理由，不得為之。是提起第三審上訴，應以原判決
違背法令為理由，係屬法定要件。如果上訴理由書狀並未依據卷
內訴訟資料，具體指摘原判決不適用何種法則或如何適用不當，
或所指摘原判決違法情事，顯與法律規定得為第三審上訴理由之
違法情形，不相適合時，均應認其上訴為違背法律上之程式，予
以駁回。本件上訴人甲○○上訴意旨略稱：上訴人係預謀入屋竊
取財物，入屋後見被害人乙○○○斜躺於床頭櫃上打盹，乃趁被
害人不注意之際，下手取走其左手指上黃金戒指，並未有何強暴
、脅迫之行為，原判決逕論以強盜罪，顯有適用法則不當之違誤
。再者，被害人於警詢、偵查及第一審時所為之陳述前後不一，
而其證詞又係認定上訴人究係犯強盜或搶奪罪之重要依據，其所
為之陳述，究以何者可採，既有疑義，依罪疑有利於被告之法理
，自應採用最有利於上訴人之陳述，乃原判決竟採納被害人最不
利於上訴人之陳述，為論罪之基礎，亦有違背證據法則等語。
惟查證據之取捨、證據證明力之判斷，以及事實有無之認定，屬
事實審法院之職權，苟其取捨判斷與認定，並不違背論理法則及
經驗法則，即不容任意指為違法，而執為適法之第三審上訴理由
。本件原判決認定上訴人有其事實欄所載強盜犯行，係依憑上訴
人於警詢之自白，同案被告蘇來吉於警詢、偵查中之供證，證人
林耀順（即收購上訴人強盜所得金飾之業者）於警詢、第一審之
證詞，被害人於偵查、第一審之證詞，以及卷附佳峰銀樓飾金買
進日記簿、監視器翻拍照片等證據資料，予以綜合判斷，認上訴
人犯行堪以認定。並指駁、說明上訴人否認強盜犯行，辯稱：被
害人當時在睡覺，伊扳那戒指一扳就打開，只花不到半分鐘之時
間，伊拿到戒指後，被害人才醒過來，被害人年紀大了，伊不會
使用暴力，如果係強盜，被害人應會受傷云云，為卸責飾詞，並
無足取；被害人於第一次警詢時雖僅表示上訴人係趁其不注意而
將戒指拔下來，搶走逃逸等語，與其於第二次警詢、偵查及第一
審之證詞不符，為不可採之理由；上訴人自被害人手指將戒指取
走之時間雖不長，惟被害人為年逾八旬之老婦，年老體衰，上訴
人年富力強，自可輕易壓制被害人之反抗而取得財物，且被害人
既曾與上訴人拉扯反抗，而上訴人則係不顧被害人之反抗，而拉
住被害人手指，恃蠻力將戒指強行取走，上訴人顯係以強暴方式
至被害人不能抗拒而強取被害人之財物，自該當於強盜行為，而
非搶奪等由甚詳。又以核上訴人所為，係犯刑法第三百二十八條
第一項之強盜罪，依刑法第四十七條累犯規定，加重其刑後，於
法定刑度內，酌情論處有期徒刑六年六月。已詳其所憑證據及
認定之理由，所為論斷均有卷存證據資料可資覆按。上訴意旨雖
指摘原判決違法，然均係就原審依憑證據所為採證認事職權之合
法行使，以及原判決已論列說明之事項，依憑己見任意指為違法
，並重為事實之爭執，否認犯強盜罪，自非合法之上訴理由。衡
以前開說明，其上訴為違背法律上之程式，應予駁回。
據上論結，應依刑事訴訟法第三百九十五條前段，判決如主文。
中    華    民    國  九十九  年    九    月    九    日
                      最高法院刑事第十三庭
                          審判長法官  賴  忠  星
                                法官  呂  丹  玉
                                法官  吳      燦
                                法官  蔡  名  曜
                                法官  葉  麗  霞
本件正本證明與原本無異
                                      書  記  官
中    華    民    國  九十九  年    九    月   十五   日
                                                      Ｅ

司法院資訊處製作；財團法人民間司法改革基金會備份。
